【裁判字號】    89,易,1184
【裁判日期】    891228
【裁判案由】    偽造文書等
【裁判全文】
臺灣彰化地方法院刑事判決                        八十九年度易字第一一八四號
    公  訴  人  臺灣彰化地方法院檢察署檢察官
    被      告  丁○○
右列被告因偽造文書等案件，經檢察官提起公訴（八十九年度偵字第四九二九號），
本院判決如左：
    主  文
丁○○連續意圖為自己不法之所有，而侵占遺失物，處罰金壹仟元，如易服勞役，以
參佰元折算壹日；又偽造署押，足以生損害於公眾及他人，累犯，處有期徒刑肆月，
如易科罰金，以參佰元折算壹日，偽造之「丙○○」署押及指印，均沒收。
    事  實
一、丁○○有多次違反麻醉藥品管理條例前科，先經本院於民國八十三年八月二十五
    日判處有期徒刑六月確定，於八十四年七月十九日執行完畢，又於八十六年八月
    五日經本院判處有期徒刑六月確定，於八十七年三月六日執行完畢，再因違反毒
    品危害防制條例案件，經本院判處有期徒刑六月確定，拒不到案執行，而於八十
    九年六月八日經臺灣彰化地方法院檢察署發佈通緝（現執行中）。竟仍不知悔改
    ，基於意圖為自己不法所有之概括犯意，先於八十九年六月二十七日凌晨三時許
    ，在彰化市○○路○段一加油站對面，拾獲甲○○遺失之健保卡一張，竟將之侵
    占入己，又於數分鐘後，在前開道路附近巷內之寺廟旁，發現一包內有戊○○所
    遺失之身分証一張、行車執照一張、機車保險卡一張、電話卡六張、髮夾一個及
    乙○○所遺失之藍色袋子一個及紅色塑膠繩一個等物，亦均將侵占入己，據為己
    有。嗣於八十九年六月二十七日凌晨三時二十分許，在彰化市○○路與進德路口
    臨檢時當時為警當場查獲，並扣得前開健保卡一張、身分証一張、行車執照一張
    、機車保險卡一張、電話卡六張及髮夾一個、藍色袋子一個及紅色塑膠繩一個等
    物（己發還），而經彰化縣警察局彰化分局泰和派出所警員帶回偵訊時，丁○○
    因已知其涉嫌毒品案件遭通緝，為逃避刑責，竟另行起意冒用其友人丙○○之名
    義，於八十九年六月二十七日七時許，在彰化分局泰和派出所內，偽造「丙○○
    」簽名及按捺指印於彰化縣警察局彰化分局之調查筆錄上，足生損害於丙○○及
    警察機關查緝犯罪之正確性。嗣經警依其所陳報之電話追查，並帶同丙○○之母
    到警局指認後，始查悉。
二、案經彰化縣警察局彰化分局報請臺灣彰化地方法院檢察署檢察官偵查起訴。
    理  由
一、訊據被告固坦承拾獲前開物品，並偽簽「丙○○」之名字並按捺指印，雖矢口否
    認前開犯行，辯稱並無侵占之意，係預備要寄還失主，且伊到警局後，即承認非
    叫丙○○，係警員毆打伊並要其簽名，伊未涉犯前開罪行云云。惟經查，被告為
    警查獲時，先辯稱查獲物品係其女友所有，業據証人己○○結証在卷，而被告不
    識甲○○、戊○○及乙○○等人，亦據其坦承在卷，參以被告為警查獲當時之供
    述及其因案遭通緝中，亦不識被害人等情，被告當有將前開物品據為己有之意甚
    明，否則豈需告知警員係其朋友之物品？且按之常理，被告既知已遭通緝，豈可
    能將拾獲之証件寄還失主？故被告前開所辯不堪採信，至被告偽造署押部分，並
    經被害人丙○○及查獲警員即証人己○○指述綦詳，且被告嗣後亦坦承係丙○○
    之母到警局後，伊方供其姓名等語，且証人己○○及庚○○均結稱未毆打被告等
    語，此核與本院向臺灣彰化看守所調閱被告入所當日之身體檢查紀錄，均無任何
    傷痕相符，有該所函及健康檢查表、內外傷記錄表影本等在卷可稽，故被告前開
    所辯顯有未實，被告前開犯行復據被害人甲○○、戊○○及乙○○指述綦詳，此
    外復有贓物認領保管單及所偽簽之署押、指印等在卷可稽，被告前開所辯顯係事
    後卸責之詞，不堪採信，其犯罪事証明確，犯行洵堪認定。
二、核被告所為係犯刑法第三百三十七條之侵占遺失物罪及同法第二百十七條第一項
    之偽造署押罪。被告前開二次侵占遺失物犯行，時間緊接，所犯又係構成要件相
    同之罪名，顯係基於概括犯意為之，係屬連續犯，應依刑法第五十六條連續犯規
    定，論以一罪，並加重其刑。被告前開所犯二罪，犯罪構成要件不同，行為互殊
    ，顯係基於個別犯意為之，應予分論併罰。被告丁○○有多次違反麻醉藥品管理
    條例前科，先經本院於八十三年八月二十五日判處有期徒刑六月確定，於八十四
    年七月十九日執行完畢，又於八十六年八月五日經本院判處有期徒刑六月確定，
    於八十七年三月六日執行完畢，有臺灣高等法院被告全國前案紀錄表在卷可稽，
    其於刑之執行完畢後五年內，再犯本件偽造署押之罪，係屬累犯，應刑法第四十
    七條規定，加重其刑。爰審酌被告素行、犯罪、動機、目的、手段、所生危害及
    犯後態度等一切情狀，分別量處如主文所示之刑，並均諭知易服勞役、易科罰金
    之折算標準。被告偽造之「丙○○」署押及指印，均依刑法第二百十九條規定，
    沒收。
據上論斷，應依刑事訴訟法第二百九十九條第一項前段，刑法第五十六條、第三百三
十七條、第二百十七條第一項、第四十一條、第四十二條第二項、第四十七條、第二
百十九條，罰金罰款提高標準條例第一條前段、第二條，判決如主文。
中      華      民      國    八十九    年     十二     月    二十八    日
                              臺灣彰化地方法院刑事第二庭
                                        法      官  王  紋  瑩
右正本證明與原本無異。
如不服本判決，應於判決送達後十日內向本院提出上訴狀（須附繕本）。
告訴人或被害人對於判決如有不服具備理由請求檢察官上訴者，其上訴期間之計算係
以檢察官收受判決正本之日期為準。
                                        法院書記官  鄭  秀  鑾
中      華      民      國     九十     年      一      月      二      日
刑法第三百三十七條
意圖為自己或第三人不法之所有，而侵占遺失物、漂流物或其他離本人所持有之物者
，處五百元以下罰金。
刑法第二百十七條
偽造印章、印文或署押，足以生損害於公眾或他人者，處三年以下有期徒刑。
盜用印章、印文或署押，足以生損害於公眾或他人者，亦同。
刑法第二百十九條
偽造之印章、印文或署押，不問屬於犯人與否，沒收之。


司法院資訊處製作；財團法人民間司法改革基金會備份。
